臺灣臺北地方法院交通事件裁定
異　議　人
即受處分人　甲○○
上列異議人即受處分人因違反道路交通管理處罰條例案件，對於
臺北市交通事件裁決所於中華民國九十五年十一月九日所為之處
分（原處分案號：北市裁四字第裁二二－ＡＥＵ四二００六四號
），聲明異議，本院裁定如下：
    主  文
異議駁回。
    理  由
一、按行為後法律或自治條例有變更者，適用行政機關最初裁處
    時之法律或自治條例；但裁處前之法律或自治條例有利於受
    處罰者，適用最有利於受處罰者之規定，行政罰法第五條定
    有明文。查異議人行為後，道路交通管理處罰條例第五十三
    條、第六十三條雖於九十四年十二月二十八日修正，並於九
    十五年七月一日施行，但比較本件異議人涉嫌違規之法條，
    其違規要件及處罰內容在修法前後均屬相同，依前述行政罰
    法規定，應適用行政機關最初裁處時之法律予以論處，先予
    說明。再按汽車駕駛人，行經有燈光號誌管制之交岔路口闖
    紅燈者，處新臺幣（下同）一千八百元以上五千四百元以下
    罰鍰，並記違規點數三點，修正後道路交通管理處罰條例第
    五十三條第一項、第六十三條第一項第三款分別定有明文。
二、本件異議人即受處分人甲○○於民國九十五年三月三十一日
    十八時二十分許，駕駛其所有車號ＥＱ－六一七五號自小客
    車，行經臺北市○○○路○段三０巷口時，因闖紅燈違規迴
    轉（東轉東），經臺北市政府警察局萬華分局執勤員警發現
    並攔停稽查，於核對證件及告知違規事項後，依法製單舉發
    ，異議人未於舉發通知單上所載應到案日期前提出申訴，原
    處分機關遂於九十五年十一月九日，以異議人所有之上開車
    輛有駕車行經有燈光號誌管制之交叉路口闖紅燈之違規事實
    ，依修正後依道路交通管理處罰條例第五十三條第一項、第
    六十三條第一項第三款、違反道路交通管理事件統一裁罰基
    準及處理細則第四十三條、第四十四條、第六十七條及違反
    道路交通管理事件統一裁罰基準表之規定，裁處異議人罰鍰
    五千四百元，並記違規點數三點。
三、聲明異議意旨略以：
（一）裁決書指稱本案列管於駕籍（身分證字號）與列管車籍積
      案無涉，即車輛驗車時無須將駕籍下之違規部分結清等語
      ，惟異議人於九十五年七月十日驗車時，監理單位確認車
      號ＥＱ－六一七五號車輛並無違規紀錄而驗車通過，嗣於
      同年十二月十四日於電子公路監理網以異議人身分證字號
      查詢交通違規時卻得知有本件違規資料，且於同年月十四
      日再度驗車時，仍查無違規資料，驗車照過，則既然本件
      違規資料已移送監理單位，為何監理單位無異議人駕籍及
      車籍之違規紀錄？
（二）關於舉發時效一節，依修正前道路交通管理處罰條例第二
      十八條規定：「舉發違反道路交通管理事件後，舉發單位
      應於舉發當日或翌日午前，將該舉發違反道路交通管理事
      件有關文書或電腦資料連同有暫代保管物件者之物件送由
      該管機關，於舉發之日起四日內移送處罰機關。」、「前
      項移送期間其屬逕行舉發者，自違反行為之日起三十日內
      為之。如有查證之必要者，得延長之，但不得逾三個月。
      」，舉發員警若完成舉發程序，並於九十五年四月六日將
      本件違規列管，為何驗車時監理單位查無此車之違規紀錄
      ，亦未將舉發通知單寄發與異議人簽收，縱使舉發單位有
      所舉發，惟似已逾越前開法條規定之三個月舉發期限。
（三）舉發員警稱異議人有於案發時間在臺北市○○○路○段闖
      紅燈之違規行為，惟異議人在中和上班，回家途中不需經
      過案發地點，且九十五年三月三十一日當日異議人駕車另
      在臺北市○○區○○路二段經舉發超速違規，足證異議人
      於該日並未行經臺北市○○○路○段，故此罰單應為烏龍
      罰單云云。
四、訊據異議人雖否認有於前揭時地駕車闖紅燈之交通違規行為
    ，並辯稱：並未收受罰單及照片，監理所也查無違規，嗣後
    驗車時都驗得過云云。經查：
（一）本件取締違規之經過，業據證人即舉發員警乙○○到庭證
      述：巡邏到和平西路三段三０巷口時，路口剛好是紅燈，
      系爭車輛停在我對面，我發覺告發之自小客車駕駛人從對
      面未過停止線前即起步違規迴轉，我問駕駛是否有看到紅
      綠燈，駕駛回答這不算闖紅燈，我就告知違規之事實，並
      就要求駕駛出示行照及駕照，並開始開單，對方直接從我
      手上拿走駕照及行照後就開車走了，我當下沒法交罰單給
      異議人等語詳實（見本院卷第三三、三四頁）。又該執勤
      員警於舉發單位函覆原處分機關本件交通違規調查結果時
      ，指稱：發現ＥＱ－六一七五號自小客車駕駛於和平西路
      三段闖紅燈行駛，即攔停舉發，核對證件後，當場告知違
      規事實、應到案時、地，依法製單舉發，並將通知單移送
      監理單位等語，有臺北市政府警察局萬華分局九十五年十
      二月一日北市警萬分交字第０九五四一七０七七００號書
      函、臺北市交通事件裁決所九十五年十二月十一日北市裁
      三字第０九五四五一五六四００號函附卷可稽（見本院卷
      第十六至十九頁）。按交通員警掣單舉發違反道路交通管
      理處罰條例所列之違規事實，本質上為行使公權力之行政
      處分，且本件亦無任何足資證明員警有捏造事實、違法取
      締之情事，則前揭執勤員警之證述自得採為本件異議人違
      規行為之證據。
（二）按汽車駕駛人有闖紅燈之情形，當場不能或不宜攔截製單
      舉發者，應於記明車輛牌照號碼、車型等可資辨明之資料
      ，以汽車所有人為被通知人製單舉發，道路交通管理處罰
      條例第七條之二定有明文。又行為人有道路交通管理處罰
      條例之情形者，應填製舉發違反道路交通管理事件通知單
      （以下簡稱通知單），並於被通知人欄予以勾記，當場舉
      發者，應填記駕駛人或行為人姓名、性別、出生年月日、
      地址、身分證統一編號及車主姓名、地址、車牌號碼、車
      輛種類。被查獲之駕駛人或行為人為受處分人時，應於填
      記通知單後將通知聯交付該駕駛人或行為人簽名或蓋章收
      受之；拒絕簽章者，仍應將通知聯交付該駕駛人或行為人
      收受，並記明其事由及交付之時間；拒絕收受者，應告知
      其應到案時間及處所，並記明事由與告知事項，視為已收
      受，違反道路交通管理事件統一裁罰基準即處理細則第十
      一條第一項第一款規定甚詳。本件執勤員警製單舉發時，
      異議人拒絕簽章及收受舉發通知單，員警亦無法將該通知
      單交付予異議人收受，惟員警既已當場告知異議人應到案
      之時間、地點，並於通知單上記明「拒簽收，當事人不服
      取締駕車離去」之事由，揆諸前揭規定及說明，視為異議
      人已收受通知單，本件舉發程序已完成，依前揭修正前道
      路交通管理處罰條例第二十八條規定，本件舉發並未逾越
      時效，故異議人以舉發程序未完成，本件違規已逾舉發時
      效等詞置辯，顯係事後卸責之詞，不足採信。
（三）另異議人辯稱案發後前揭車輛二次至監理單位驗車時均查
      無本件交通違規資料云云。查交通違規案件可分為車籍及
      駕籍兩種列管方式，前者以車號列管，如依採證照片舉發
      ，當場不能或不宜攔截而以逕行舉發方式舉發者，汽車所
      有人或駕駛人應於向公路監理機關辦理汽車檢驗、各項登
      記或換發牌照前，繳清其所有違反道路交通管理處罰條例
      第二章、第三章尚未結案之罰鍰；後者則屬當場攔停確知
      駕駛人，而以身分證字號列管者，須於汽車駕駛人換發駕
      駛執照時繳清其所有同前揭條例規定尚未結案之罰鍰，道
      路交通管理處罰條例第九之一條規定綦詳。本件異議人於
      電子公路監理網查詢車號ＥＱ－六一七五號自小客車之違
      規資料，查詢結果係異議人駕駛前揭號車，遭舉發違反道
      路交通管理處罰條例第五十三條第一項，該資料僅表示車
      輛有違規之事實，並非如同異議人所指是列管於車籍，此
      由異議人所提出之電子公路監理網查詢資料表（見本院卷
      第十頁），係以異議人之身分證字號為查尋條件更可證明
      ，故本件應係列管於駕籍，單純處罰駕駛人之交通違規行
      為，從而依前揭道路交通管理處罰條例第九條之一規定，
      監理單位僅於駕駛人換發駕駛執照時，始因電腦查詢結果
      知悉異議人有本件交通違規，並進而要求異議人須繳清罰
      鍰結案，換言之，前開車輛辦理汽車檢驗時，監理單位本
      不須因本件違規而要求異議人繳清罰鍰結案，且檢驗車輛
      時，現行制度並未限定須由車輛所有人親自駕駛送驗，自
      無於檢驗車輛時限制須一併繳清車輛所有人之積欠罰鍰之
      理，此於車輛所有人與駕駛人為不同人時，更屬灼然，故
      異議人辯稱驗車可過即證明並無告發違規云云，乃是異議
      人對前揭規定及事實認知有誤，尚不足採為本件異議有理
      由之依據。
（四）末查，異議人雖另辯稱於九十五年三月三十一日並未駕車
      經過臺北市○○○路○段告發地點云云，然異議人並未提
      出任何證據以證其實，且異議人雖於同日另駕車於臺北市
      士林區○○路○段經舉發超速之違規，但查該超速之違規
      時間乃係當日二十一時五十三分，有違規查詢報表附卷足
      憑（見本院卷第二六頁），核與本件舉發時間相距已有三
      小時之久，自難逕予推論異議人於該日並未駕車行經本件
      告發地點，從而異議人前揭辯解，均屬空言之詞，不足為
      採，是異議人駕車行經有燈光號誌管制之交叉路口闖紅燈
      之違規行為堪予認定。
五、綜上所述，異議人確有於前揭時地駕駛上開車號自小客車，
    駕車行經有燈光號誌管制之交叉路口闖紅燈之違規行為，從
    而原處分機關依修正後道路交通管理處罰條例第五十三條第
    一項及違反道路交通管理事件統一裁罰基準表之規定，裁處
    異議人罰鍰五千四百元，並依同條例第六十三條第一項第三
    款規定，並予記違規點數三點，核無違誤。本件異議人之異
    議為無理由，應予駁回。
據上論斷，應依道路交通案件處理辦法第十九條，裁定如主文。
中　　華　　民　　國　  九十六　  年  三　月　二十六　日
                      交通法庭法　官  劉煌基
以上正本證明與原本無異。
如不服本裁定，應於裁定送達後五日內向本院提出抗告狀。
                              書記官  陳豪達
中　　華　　民　　國　  九十六　  年  三　月　二十六　日
